【裁判字號】    99,交易,574
【裁判日期】    990930
【裁判案由】    業務過失傷害
【裁判全文】
臺灣臺中地方法院刑事判決             99年度交易字第574號
公  訴  人  臺灣臺中地方法院檢察署檢察官
被      告  乙○○
上列被告因業務過失傷害案件，經檢察官提起公訴（99年度調偵
字第267號），本院判決如下：
    主    文
乙○○從事業務之人，因業務上之過失傷害人，處有期徒刑陸月
，如易科罰金，以新臺幣壹仟元折算壹日。
    犯罪事實
一、乙○○係靠行在灥鑫有限公司之道路拖吊司機，乃從事道路
     車輛拖吊業務之人。其於民國97年12月16日晚間19時30分許
     ，駕駛車牌號碼BS-738號大貨車，拖吊車牌號碼758-TQ號之
     故障車，沿國道一號高速公路由北往南方向行駛，本應注意
     行車前須詳細妥為檢查車輛之方向盤、煞車、輪胎、燈光、
     雨刮、喇叭、照後鏡及依規定應裝設之行車紀錄器、載重計
     與轉彎、倒車警報裝置等，為確實有效，以防止汽車行駛高
     速公路途中，有車輪、輪胎膠皮或車輛機件脫落之情形發生
     ，且當時並無不能注意之情形，竟於當日晚間7時30分許，
     在國道一號高速公路由北往南方向行駛之142公里處，拖吊
     前開離合器故障車輛時，疏未注意該被拖吊車輛之車輪是
     否穩固，即貿然上高速公路行駛，致行經187公里700公尺
     處時，該被拖吊車輛之右後輪脫落，而在國道一號高速公
     路上滾動，並遭撞擊飛至南往北方向之對向車道，適撞擊
     戊○○駕駛車牌號碼ET-7672號，載有甲○○、己○○、鍾
     月卿、鐘啟昇之自小客車左側擋風玻璃，致該車失控，由
     內線車道滑向中線車道，並致後方丙○○駕駛車牌號碼
     6425-TY號之自小客車，行駛於中線車道，見狀不及閃避，
     而撞擊戊○○駕駛之上開車輛，而再度失控，直至外側車
     道始停止，另丙○○駕駛車輛則停於中線車道。後又使鄭
     錦鴻（未受傷）駕駛車牌號碼3J-232大貨車，煞車閃避不
     及，而撞擊戊○○、丙○○已停止之車輛。並因上開接連
     車輛撞擊，分別致戊○○受有頭部、背部被撞擊的疼痛；
     鍾月卿受傷（未據告訴）；鐘啟昇受傷（未據告訴）；甲○○受有右膝挫傷、背挫傷、腦震盪；己○○受有腦震盪
     、頸部扭傷急拉傷；丙○○則受有臉部多處擦傷之傷害。
二、案經甲○○、己○○、丙○○訴由內政部警政署國道公路警
    察局報請臺灣臺中地方法院檢察署檢察官偵查起訴。
    理    由
一、訊據被告乙○○矢口否認有何過失犯行，辯稱：「我並沒有
    過失，告訴人說輪胎打到她，是她自己說的」、「認為偵查
    有瑕疵，輪胎沒有掉落在北上車道，且輪胎掉落的位置是在
    南下車道」、「沒有證據證明輪胎是從我車上掉落的，認為
    鑑定有問題，輪胎不可能跑道對向車道」云云。被告於偵查
    時之選任辯護人劉正穆、徐宏澤律師則於偵查時具狀辯稱：
    台灣省台中縣區車輛行車事故鑑定委員會所發台中縣區9805
    15案件定意見書其結論認為被告之駕駛行為係唯一的肇事原
    因，然該意見書對於原由廖威達駕駛嗣遭拖吊之758-TQ大貨
    車有無未盡保養完妥，致該車於拖吊時車輪胎脫落之疏失ㄧ
    節竟棄而未查等語。然查：
(一)、被告乙○○於檢察官訊問時已承認伊於事故發生時駕駛
    BS-738 號拖吊車所拖吊車號758-TQ車之右後輪有脫落之情
    形。（見台灣台中地方法院檢察署檢察官98年度偵字19402
    號卷，98年9月9日檢察官訊問筆錄：問：所掉落的輪胎是否
    為你所拖吊的貨車上的輪胎？被告答：是。問：該台大貨車
    所掉落的輪胎為何？被告答：右側後方的2個輪胎）。
(二)、告訴人鍾東山於97.12.16國道公路警察局道路交通事故調查
    筆錄供述：「我正常行駛中，突然ㄧ個輪胎從我車左前方，
    也就是對向南下車道飛過來擊中我車前擋風玻璃，致擋風玻
    璃破裂，我有打右方向燈準備切至外側路肩，切至中線車道
    時就被64 25-TY追撞，致失控滑行至外側路肩，約過10秒又
    被ㄧ部3J-23 2號車追撞我車車尾肇事，我車車尾共被追撞2
    次，我不知道64 25-TY號車是也被其他車碰撞，不清楚輪胎
    掉落何處」、於98 年9月9日檢察官偵訊筆錄中亦供稱：「
    97年12月16日晚上7點30分，當時由我駕駛ET-7672號自小客
    車開在北上的內側車道，搭載甲○○、鍾雪恩，還有鍾月卿
    、鍾啟昇，對向車道有一個輪胎突然飛過來撞到擋風玻璃的
    左側，我被嚇到之後，車子失控打滑到中間車道，我便被後
    方的車輛追撞後...」；證人甲○○證稱：「我有看到輪胎
    飛過來，後來我被撞昏之後，過程我就不知道了」；證人廖
    威達於97.12.16國道公路警察局道路交通事故談話紀錄表供
    述：「我於18時許於141公里（國道ㄧ號）我車758-TQ因不
    能發動，剛好拖吊車BS-738經過，幫我拖吊，沿途行駛外側
    車道，行經肇事地點時我的車子輪胎不知何故掉在187.7公
    里處。」等語，是依證人所述758-TQ大貨車車輪於肇事地點
    脫落，肇事之輪胎確實是由對向之南下車道「飛」至北上車
    道致撞擊ET-7672號自小客車之左側擋風玻璃。又輪胎於高
    速行進間脫落，因物理之慣性作用勢必於車道上彈跳、滾動
    ，而越飛至北上之內側車道，適ET-7672號自小客車行駛於
    該車道，而遭撞擊，而肇事輪胎極可能因撞擊ET-7672號自
    小客車之前左側擋風玻璃後，因反作用力之關係再度彈飛回
    原南下車道，是被告空以該輪胎被發現時在南下車道為由矢
    口否認犯行，尚難採信。
(三)、復有道路交通事故現場圖、道路交通事故調查報告表(一)、(二)
    -1 、(二)-2、國道公路警察局道路交通事故談話記錄、國道
    公路警察局道路交通事故調查筆錄、現場照片20張、澄清綜
    合中港分院診斷證明書在卷可佐。
(四)、按行車前應注意之事項，依下列規定：一、方向盤、煞車、
    輪胎、燈光、雨刮、喇叭、照後鏡及依規定應裝設之行車紀
    錄器、載重計與轉彎、倒車警報裝置等須詳細檢查確實有效
    ；汽車行駛高速公路及快速公路前，應妥為檢查車輛，在行
    駛途中不得有下列情形：二、車輪、輪胎膠皮或車輛機件脫
    落，道路交通安全規則第89條第1項第1款、高速公路及快速
    公路交通管制規則第14條第2款分別訂有明文。而據被告於
    警詢、偵訊時所陳：被告拖吊車牌號碼758-TQ號之故障車前
    ，僅拆卸後輪傳動軸心，使之處於空檔狀態等語，業經被告
    供述不諱。是其疏未詢問被拖吊車輛之駕駛有關車輛狀況，
    並確實檢查該被拖吊車輛輪胎是否正常、穩固，足堪行駛於
    高速公路等情，業堪認定。是被告未及注意上開情事，即貿
    然拖吊而行駛於高速公路，致途中被拖吊之故障車輛右後方
    輪胎，竟脫落而砸中告訴人戊○○所駕駛之車輛，復使告訴
    人丙○○駕駛車輛閃避不及而撞擊戊○○之車輛，致告訴人
    甲○○、己○○、丙○○等成傷，故其駕駛行為自有過失，
    且其過失與告訴人所受之傷害間，亦有相當因果關係。
(五)、本件經送臺灣省臺中縣區車輛行車事故鑑定委員鑑定後，鑑
    定意見略以：乙○○拖吊廖威達之大貨車時，未妥為檢查被
    拖吊車輛之車輪是否鬆動，及被拖吊車輛於行駛中是否確實
    穩固安全，致被拖吊車輛行駛途中，因右後輪等處整個脫落
    在高速公路上滾動，而生此件車禍，故而認為乙○○駕駛拖
    吊車為肇事原因等語，亦採相同見解。而上開鑑定意見，並
    經臺灣省車輛行車事故覆議鑑定委員會維持，有99年1月6日
    中縣鑑字第0985 503529號函所附臺灣省臺中縣區車輛行車
    事故鑑定委員鑑定意見書、99年3月22日覆議字第099620101
    3號臺灣省車輛行車事故覆議鑑定委員會函附卷可參。
(六)、從而被告該過失行為與告訴人等之傷害結果間具有相當因果
    關係，被告之所辯顯係卸責之詞，不足採信，其過失犯行洵
    堪認定。至被告於偵查時委請辯護人辯稱，被拖吊大貨車保
    養有所疏失致輪胎脫落等情，縱然所述屬實，僅係就本件車
    禍之發生與有過失，仍無解於被告應負之過失責任，併予敘
    明。
二、被告乙○○以駕駛拖吊車為業，為從事駕駛業務之人，是核
    被告所為，係犯刑法第284條第2項之業務過失傷害罪。爰審
    酌被告係從事駕駛業務之人，因駕駛拖吊車輛未盡注意所拖
    吊車狀況造成告訴人受有前揭傷害，迄今仍未與告訴人達成
    和解，被告犯罪後否認犯行暨犯後態度等一切情狀，量處如
    主文所示之刑，併諭知易科罰金之折算標準。
據上論斷，應依刑事訴訟法第284條之1、299條第1項前段，刑法
第284條第2項前段、第41條第1項前段，刑法施行法第1條之1，
判決如主文。
本案經檢察官丁○○到庭執行職務。
中    華    民    國    99    年    9    月     30    日
                 刑事第六庭    法  官  郭德進
上為正本係照原本作成。
如不服本判決應於收受判決後10日內向本院提出上訴書狀，並應
敘述具體理由；其未敘述上訴理由者，應於上訴期間屆滿後20日
內向本院補提理由書（均須按他造當事人之人數附繕本）「切勿
逕送上級法院」。
                               書記官  陳惠玲
中    華    民    國    99    年    9    月     30    日
附錄論罪科刑法條：
刑法第284條第2項
從事業務之人，因業務上之過失傷害人者，處1年以下有期徒刑
、拘役或1千元以下罰金；致重傷者，處3年以下有期徒刑、拘役
或2千元以下罰金。

司法院資訊處製作；財團法人民間司法改革基金會備份。
